【裁判字號】    97,台非,228
【裁判日期】    970522
【裁判案由】    違反毒品危害防制條例
【裁判全文】
最高法院刑事判決              九十七年度台非字第二二八號
上訴人  最高法院檢察署檢察總長
被  告  甲○○
上列上訴人因被告違反毒品危害防制條例案件，對於台灣高等法
院台中分院中華民國九十六年七月二十六日第二審確定判決（九
十六年度上訴字第一八七五號，起訴案號：台灣台中地方法院檢
察署九十六年度毒偵字第一六六二號），認為違法，提起非常上
訴，本院判決如下：
    主  文
原判決撤銷。
    理  由
非常上訴理由稱：「一、按判決不適用法則或適用不當者，為違
背法令。刑事訴訟法第三百七十八條定有明文。次按刑事訴訟程
序中不利益於被告之合法上訴，上訴法院誤為不合法，而從程序
上為駁回上訴之判決確定者，其判決固屬重大違背法令，惟既具
有判決之形式，仍應先依非常上訴程序將該確定判決撤銷後，始
得回復原訴訟程序，就合法上訴部分進行審判，否則即與憲法第
八條第一項規定人民非依法定程序不得審問處罰之意旨不符，此
有司法院大法官釋字第二七一號之解釋意旨可資參照。又按上訴
期間為十日，自送達判決後起算，期間之計算，依民法之規定，
又期間之末日，為星期日、紀念日或其他休息日時，以其休息日
之次日代之，刑事訴訟法第三百四十九條、第六十五條及民法第
一百二十二條復明文規定。二、經查，本案被告甲○○所犯違反
毒品危害防制條例案件，經台灣台中地方法院以九十六年度訴字
第一四六０號判決，並於（民國）九十六年六月六日將判決正本
送達檢察官，其上訴期滿日原本為九十六年六月十六日星期六，
適逢週休二日假期，順延至九十六年六月十八日星期一，又因九
十六年六月十九日星期二乃端午節，故行政院人事行政局遂於九
十五年十一月十日，以院授人考字第０九五００六四五九七號函
（附卷可參），核定調整放假，是本案之上訴期滿日自應再順延
二天至九十六年六月二十日，原檢察官於九十六年六月二十日提
起上訴，並無違誤。台灣高等法院台中分院未斟酌上情，竟以上
訴逾期為由，駁回上訴，顯有判決適用法則不當之違法。三、爰
依刑事訴訟法第四百四十一條、第四百四十三條規定提起非常上
訴，以資救濟。」等語。
本院按判決不適用法則或適用不當者，為違背法令，刑事訴訟法
第三百七十八條定有明文。又上訴期間為十日，自送達判決後起
算。期間之計算，依民法之規定；而期間之末日，為星期日、紀
念日或其他休息日時，以其休息日之次日代之，亦為刑事訴訟法
第三百四十九條前段、第六十五條及民法第一百二十二條所明定
。查被告因違反毒品危害防制條例案件，經台灣台中地方法院九
十六年度訴字第一四六０號判決後，於九十六年六月六日送達判
決於檢察官，其上訴期間係自同月七日起算，計至同月十六日固
已屆滿十日，惟同月十六日及其翌（十七）日適為星期六、星期
日，又因同月十九日（星期二）為端午節放假，其前一日即同月
十八日（星期一）調整放假，有行政院九十五年十一月十日院授
人考字第０九五００六四五九七號函可稽，故檢察官之上訴期間
係至同月二十日始行屆滿。從而檢察官不服第一審判決，於同月
二十日提起第二審上訴，尚未逾上訴期間。原判決將檢察官之合
法上訴誤為已逾上訴期間，因而予以駁回，自有判決適用法則不
當之違法。案經確定，非常上訴意旨執以指摘，洵有理由，應由
本院將原判決撤銷，以資救濟。又檢察官係以第一審判決量刑失
輕為由，為被告之不利益提起上訴。原判決將此不利益於被告之
合法上訴，誤為不合法，予以駁回，雖屬程序上判決，但既具判
決之形式，依司法院大法官釋字第二七一號解釋意旨，仍應依非
常上訴程序將該確定判決撤銷後，始得回復原訴訟程序，就合法
之上訴進行審判。本件原判決經撤銷後，原第二審合法上訴後之
訴訟程序，當然隨即回復，原法院應依判決前之程序更為審判，
併予說明。
據上論結，應依刑事訴訟法第四百四十七條第一項第一款，判決
如主文。
中    華    民    國  九十七  年    五    月  二十二  日
                      最高法院刑事第十一庭
                          審判長法官  花  滿  堂
                                法官  黃  正  興
                                法官  陳  東  誥
                                法官  林  錦  芳
                                法官  李  伯  道
      本件正本證明與原本無異
                                      書  記  官
中    華    民    國  九十七  年    五    月  二十六  日
                                                    Ｒ


司法院資訊處製作；財團法人民間司法改革基金會備份。
